【裁判字號】    95,訴,211
【裁判日期】    950809
【裁判案由】    強盜等
【裁判全文】
臺灣雲林地方法院刑事判決               95年度訴字第211號
公  訴  人  臺灣雲林地方法院檢察署檢察官
被      告  乙○○
                    現另案於臺灣雲林第二監獄執行中
指定辯護人  劉嘉怡律師
被      告  己○○
被      告  丁○○
選任辯護人  陳惠如律師
            蔡碧仲律師
上列被告因強盜等案件，經檢察官提起公訴（95年度偵字第707
號），本院判決如下：
    主  文
乙○○共同連續意圖為自己不法之所有，而搶奪他人之動產，處
有期徒刑壹年貳月，扣案之玩具仟元紙鈔壹紙沒收；又共同竊盜
，處有期徒刑陸月；又共同意圖為自己不法之所有，攜帶兇器，
以脅迫至使不能抗拒，而取他人之物，處有期徒刑柒年陸月，扣
案之黑色素面口罩壹只沒收；應執行有期徒刑玖年，扣案之玩具
仟元紙鈔壹紙、黑色素面口罩壹只均沒收。
丁○○共同竊盜，處有期徒刑肆月；又共同意圖為自己不法之所
有，而搶奪他人之動產，處有期徒刑捌月，扣案之玩具仟元紙鈔
壹紙沒收；又共同意圖為自己不法之所有，攜帶兇器，以脅迫至
使不能抗拒，而取他人之物，處有期徒刑伍年，扣案之黑色素面
口罩壹只沒收；應執行有期徒刑伍年拾月，扣案之玩具仟元紙鈔
壹紙、黑色素面口罩壹只均沒收。
己○○共同連續意圖為自己不法之所有，而搶奪他人之動產，處
有期徒刑壹年貳月，扣案之玩具仟元紙鈔壹紙沒收。
    事  實
一、乙○○前於民國93年間，因搶奪等案件，經本院合併判處有
    期徒刑2 年2 月確定，甫於94年12月6 日縮短刑期假釋出監
    （刑期至95年8 月6 日止）。詎乙○○於假釋期期內，猶不
    知悛悔：
(一)與己○○因缺錢花用，竟共同基於意圖為自己不法所有之詐
    欺及搶奪犯意聯絡，於民國（下同）95年1 月17日14時10分
    許，由乙○○騎乘車牌號碼TGA-601 號重型機車搭載己○○
    ，前往雲林縣斗南鎮○○路○ 段89之7 號南邊100 公尺處「
    卡哇伊檳榔攤」，由己○○持二人向文具店購得之千元玩具
    紙鈔1 紙佯裝向丙○○購買價值新臺幣（下同）50元之檳榔
    1 包，並詐稱：找給零錢950 元等語，致丙○○陷於錯誤，
    將檳榔1 包交付乙○○。迨己○○將前開紙鈔交付丙○○，
    丙○○發覺紙鈔（業經撕毀丟棄）有異時，己○○旋趁丙○○疏於防備之際，下手奪取丙○○手上之零錢900 元得手，
    餘50元零錢未及奪走仍留在丙○○手中。嗣二人共乘前開機
    車加速逃逸，並將所搶奪之現金900 元花用殆盡。
(二)與丁○○於95年1 月21日16時30分許，在雲林縣虎尾鎮建國
    里建國一村209 號前，發現甲○○正將停於該處之車牌號碼
    SP-9188 號自小客車熱車發動中，車鑰匙1 把仍插在電門上
    ，竟共同萌生為自己不法所有之犯意聯絡，由丁○○負責在
    現場把風，乙○○下手竊取之，供為渠等所有。
(三)乙○○、己○○、丁○○三人因缺錢花用，竟共同基於為自
    己不法所有之詐欺及搶奪之概括犯意聯絡，於95年1 月21日
    22時30分許，由乙○○以黑色口罩蓋住前開竊取之SP-9188
    號贓車後方車牌後，駕駛該車搭載己○○、丁○○前往雲林
    縣斗南鎮○○路○段89之7 號「謝常停檳榔攤」，由己○○
    持千元玩具紙鈔一紙佯裝向戊○○購買價值50元之檳榔1 包
    ，並詐稱：找給零錢950 元等語，致戊○○陷於錯誤，將檳
    榔1 包交付己○○。嗣戊○○發覺紙鈔有異時，己○○則趁
    戊○○疏於防備之際，下手搶奪戊○○手上之950 元得手。
    3 人旋共乘前開自小客車加速逃逸，並將搶奪之現金950 元
    花用殆盡。
(四)乙○○與丁○○復基於意圖為自己不法所有之強盜犯意聯絡
    ，先於95年1 月23日20時許，共同前往雲林縣斗南鎮○○路
    170 號「六六家庭五金大賣場」，購買客觀上足對人身安全
    產生危害具危險性屬兇器之西瓜刀1 把，復於同日晚間22時
    30分許，由丁○○駕駛前開車牌號碼SP-9188 號贓車搭載乙○○，前往雲林縣斗南鎮○○路202 號前「風之城檳榔攤」
    前，乙○○則穿戴黑色素面口罩1 只，持上開購得之西瓜刀
    1 把指向店內人員陽美娟並高喊「搶劫」，脅迫陽美娟至使
    其不能抗拒，再下手奪取陽美娟所持有之錢櫃內之現金5025
    元得手。嗣丁○○駕駛上開贓車搭載乙○○加速逃逸，並將
    西瓜刀1 把丟棄至雲林縣虎尾鎮西屯里西屯橋下大圳內，至
    於強盜所得現款則已花用殆盡。
二、嗣於95年1 月27日，為警據報循線查悉上情，並在雲林縣虎
    尾鎮○○里○○○○○道路發現前開自小客車，及在該車內
    扣得乙○○所有供強盜犯行所用之黑色素面口罩1 只、乙○○、己○○所有預備供詐欺、搶奪犯行所用之玩具千元紙鈔
    1 紙。
三、案經陽美娟訴由雲林縣警察局虎尾分局報請臺灣雲林地方法
    院檢察署檢察官偵查起訴。
    理  由
一、訊據被告乙○○、己○○、丁○○對於上開事實 (一）（二
    ）（三）竊盜、搶奪、詐欺等犯行均供承不諱，互核渠3人
    供述情詞一致，且與被害人丙○○、甲○○、戊○○於警詢
    、偵查中指述之情節相符，並有扣案之玩具千元紙鈔1 紙，
    及卷附之現場、指認照片共25張可資佐認。再警方於SP-918
    8 號自小客車上採得指紋4 枚經比對結果，與被告丁○○指
    紋卡左拇指指紋相符，有內政部警政署刑事警察局刑紋字第
    0950035348號鑑驗書附卷可稽。足認被告3 人上開自白核與
    事實相符，應堪信採。另訊之被告乙○○、丁○○對於事實
    （四）之犯行大致承認，惟均辯稱：乙○○當時所持之西瓜
    刀係用報紙包住，且未脅迫被害人陽美娟，不至於使其達不
    能抗拒之程度云云。然查：證人即被害人陽美娟於偵查中具
    結供證：乙○○當時是由副駕駛座下來，口戴著口罩，拿著
    一支西瓜刀面對我，一進來檳榔攤，就跟我說要搶劫，我很
    害怕，然後他就打開我們放錢的抽屜把錢搶走，被搶走5025
    元等語（95年偵字第707 號卷第31頁），核與被告乙○○於
    警詢中供述：當時由我持西瓜刀下車，丁○○在車上等候接
    應，我左手持西瓜刀一進入檳榔攤即喝入店員不要動，喊「
    我要搶劫」，然後我將所持西瓜刀由右手持握，並將西瓜刀
    比向店員，問店員錢放在那裡，店員用手指向錢櫃，我立即
    由左手開啟錢櫃將裡面的錢全部拿走等語（同上卷第40頁）
    ，及被告丁○○於警詢中供述：當時由乙○○持西瓜刀下車
    ，我在車上接應等候，乙○○一進入檳榔攤即喝入店員不要
    動，說「要搶劫」…等語相符（95年偵字第1590卷第10頁）
    ，參酌上開供證情詞，均明白供述係以西瓜刀指向被害人陽
    美娟施以脅迫，並無提及西瓜刀係以報紙包覆等情，被告乙○○、丁○○於偵查及本院準備程序亦自始未為上開抗辯，
    迄審理程序始為此辯解，洵屬避就卸責之詞，並不足採。再
    者，被害人陽美娟乃一弱女子，於夜間獨自看守檳榔攤，被
    告乙○○身材壯碩，復手持西瓜刀之利器，指向被害人陽美
    娟，於此狀態下，衡情被害人已因受此脅迫而達不能抗拒之
    程度。此外，復有本件強盜犯行所用之黑色素面口罩1 只扣
    案足佐。事證明確，被告3 人犯行均堪認定。
二、按行為後法律有變更者，適用行為時之法律。但行為後之法
    律有利於行為人者，適用最有利於行為人之法律，刑法第2
    條第1 項定有明文。本件被告行為後，刑法及刑法施行法業
    於94年2 月2 日修正公布，並於95年7 月1 日施行，依上開
    法律規定，自應為新舊法律之比較適用。又比較新舊法時，
    應就罪刑有關之一切事項，比較其全部之結果，而為一體之
    適用，不應一部分適用新法，一部分適用舊法。茲就本件新
    舊法比較情形說明如下：
(一)刑法第320 條第1 項之罰金刑業經刑法施行法第1 條之1規
    定，修正提高30倍，並由銀元改為新台幣，亦即法定罰金刑
    為新台幣15000 元以下，刑法第339 條第1 項之罰金刑同上
    亦提高30倍為新台幣3 萬元以下，及依修正後刑法第33 條
    第5 款規定「罰金：新台幣1 千元以上，以百元計算之」等
    規定觀之，修正後刑法第320 條第1 項、第339 條第1 項之
    罰金刑，最低均為新台幣1 千元；而修正前刑法第320 條第
    1 項之罰金刑，法定最高刑度依修正前之罰金罰鍰提高標準
    條例第1 條前段規定提高為10倍，即銀元5000元，第339 條
    第1 項之罰金刑最高刑度為銀元1 萬元，另依修正前刑法第
    33 條 第5 款規定「罰金：銀元1 元以上」，該二罪最低度
    罰金刑皆為銀元1 元即新台幣3 元，是經比較後，自應適用
    行為時即修正前之刑法第320 條第1 項、第339 條第1 項規
    定較有利於被告。
(二)修正前刑法第55條牽連犯規定，具牽連關係之各罪係從一重
    處斷，修正後刑法已刪除牽連犯之規定，則原具牽連關係之
    各罪均應依數罪併罰之規定分論併罰。比較新舊法之規定，
    修正前刑法第55條牽連犯之規定較有利於被告。
(三)修正前刑法第56條連續犯規定，具連續關係之數罪係以一罪
    論斷，並加重其刑，惟修正後刑法已刪除連續犯之規定，則
    原具連續關係之數罪均應依數罪併罰之規定分論併罰。比較
    新舊法之規定，修正前刑法第56條連續犯之規定較有利於被
    告。
(四)修正前刑法第51條規定：「數罪併罰，分別宣告其罪之刑，
    依左列各款定其應執行者：」其中第5 款規定：「宣告多數
    有期徒刑者，於各刑中之最長期以上，各刑合併之刑期以下
    ，定其刑期。但不得逾二十年」；修正後刑法第51條第5 款
    規定：「宣告多數有期徒刑者，於各刑中之最長期以上，各
    刑合併之刑期以下，定其刑期。但不得逾三十年」。比較結
    果，修正前刑法第51條第5 款之規定，較有利於被告。
  綜上，經整體比較結果，本件應適用修正前刑法之相關規定，
  較有利於被告3 人。
三、核被告乙○○、己○○就犯罪事實 (一）所為，均係犯修正
    前刑法第325 條第1 項之搶奪及第339 條第1 項之詐欺罪；
    被告乙○○、丁○○就犯罪事實（二）所為，均係犯修正前
    刑法第320 條第1 項之竊盜罪；被告乙○○、己○○、丁○○就犯罪事實 (三）所為，均係犯修正前刑法第325 條第1
    項之搶奪及第339 條第1 項之詐欺罪；又西瓜刀刀刃鋒利，
    足以對人之生命、身體造成威脅，自屬兇器，是被告乙○○
    、丁○○就犯罪事實 (四）所為，均係犯刑法第330 條第1
    項之攜帶兇器加重強盜罪。又被告乙○○、己○○就犯罪維
    事實 (一）之搶奪及詐欺犯行，被告乙○○、己○○、陳俊
    就犯罪事實（三）之搶奪及詐欺犯行，被告乙○○、丁○○
    就犯罪事實（二）（四）之竊盜、加重強盜等犯行，分別有
    犯意聯絡及行為分擔，皆為共同正犯。再被告乙○○、己○○所為2 次搶奪及詐欺犯行，時間緊接，所犯構成要件相同
    ，顯係基於概括犯意反覆為之，為連續犯，應依修正前刑法
    第56條之規定以一罪論，並加重其刑。被告乙○○、己○○
    所犯上開連續搶奪、連續詐欺等2 罪間，被告丁○○所犯上
    開搶奪、詐欺等二罪間，均有方法結果之牽連關係，為牽連
    犯，應依修正前刑法第55條之規定，從一重之搶奪罪處斷。
    被告乙○○所犯上開竊盜、連續搶奪及加重強盜等三罪間，
    被告丁○○所犯上開竊盜、搶奪及加重強盜等三罪間，犯意
    各別，罪名互異，均應予分論併罰。又被告丁○○為本件加
    重強盜犯行時，年僅19歲，智識尚淺，且僅擔任駕車接應之
    角色，並未實際下手強盜，所得亦僅5 千餘元，犯罪情狀顯
    可憫恕，縱科以最低度刑仍嫌過重，爰就此部分犯罪，依修
    正前刑法第59條規定酌減其刑。審酌被告3 人均屬年青力壯
    之人，不思以己力賺取錢財，竟以竊盜、搶奪、強盜、詐欺
    等不法方式奪取他人財物，嚴重危害社會治安，惟念渠3人
    犯後均坦認大部分犯行，頗有悔意，所得財物亦不多，及衡
    量3 人犯罪情節之輕重等情，分別量處如主文所示之刑，並
    就被告乙○○、丁○○部分定其應執行刑。另扣案之玩具千
    元紙鈔1 紙乃共犯乙○○、己○○所有，預備供詐欺、搶奪
    犯行之用；扣案之黑色素面口罩1 只乃共犯乙○○所有，供
    加重強盜犯行所用之物，均應依修正前刑法第38條第1 項第
    2 款規定宣告沒收。
據上論斷，應依刑事訴訟法第299 條第1 項前段、刑法第2 條第
1 項前段、修正前刑法第28條、第56條、第320 條第1 項、第
325 條第1 項、第330 條第1 項、第339 條第1 項、第55條、第
59條、第51條第5 款、第38條第1 項第2 款、修正前罰金罰鍰提
高標準條例第1 條前段，判決如主文。
本案經檢察官賴政安到庭執行職務
中    華    民    國    95    年    8     月    9     日
            刑事第六庭  審判長法  官  趙家光
                              法  官  林俊良
                              法  官  蔡世芳
以上正本證明與原本無異。
如不服本判決，應於判決送達後10日內，向本院提出上訴狀。（
須附繕本）
                              書記官  蕭應欽
中    華    民    國    95    年    8     月    9     日
修正前刑法第320條第1項
意圖為自己或第三人不法之所有，而竊取他人之動產者，為竊盜
罪，處5 年以下有期徒刑、拘役或5 百元以下罰金。
修正前刑法第325條第1項
意圖為自己或第三人不法之所有，而搶奪他人之動產者，處6 月
以上 5 年以下有期徒刑。
修正前刑法第330條第1項
犯強盜罪而有第321 條第1 項各款情形之一者，處7 年以上有期
徒刑。
修正前中華民國刑法第339條第1項
意圖為自己或第三人不法之所有，以詐術使人將本人或第三人之
物交付者，處5 年以下有期徒刑、拘役或科或併科1 千元以下罰
金。


司法院資訊處製作；財團法人民間司法改革基金會備份。
